【裁判字號】    99,訴,2160
【裁判日期】    990930
【裁判案由】    妨害自由等
【裁判全文】
臺灣板橋地方法院刑事判決              99年度訴字第2160號
公  訴  人  臺灣板橋地方法院檢察署檢察官
被      告  乙○○
上列被告因妨害自由等案件，經檢察官提起公訴（99年度偵緝字
第1411號），被告於準備程序中對被訴之事實為有罪陳述，本院
合議庭裁定由受命法官獨任行簡式審判程序，並判決如下：
    主  文
乙○○共同以非法方法，剝奪人之行動自由，累犯，處有期徒刑
柒月；又共同意圖為自己不法之所有，以不正方法由自動付款設
備取得他人之物，累犯，處有期徒刑月；應執行有期徒刑捌月
。
    事  實
一、乙○○前於民國90年間，因竊盜案件，經本院以90年度易
    字第2823號判決判處有期徒刑7 月確定；復於90年間，因
    偽造文書案件，經本院以91年度訴字第214 號判決判處有期
    徒刑6 月確定；再於91年間，因贓物案件，經本院以91年
    度易字第573 號判決判處有期徒刑5 月確定；另於92年間
    ，因恐嚇案件，經臺灣高等法院以92年度上訴字第2890號判
    決判處有期徒刑4 年確定，前開至所述案件所處之有期
    徒刑嗣經本院以96年度聲減字第802 號裁定減刑並與不應減
    刑之所述案件所處之有期徒刑，定應執行有期徒刑4 年7
    月確定；復與其於93年間，因竊盜案件，經臺灣桃園地方
    法院以93年度桃簡字第363 號判決判處確定之有期徒刑6 月
    ；暨其於93年間，因施用第一、二級毒品案件，經本院以
    93年度訴字第1700號判決所判處確定應執行之有期徒刑10月
    ，及其於94年間，因贓物案件，經本院以94年度簡字第27
    29號判決判處確定之有期徒刑4 月（前開、所述二案所
    處之有期徒刑8 月、4 月、4 月，嗣經本院以96年度聲減字
    第802 號裁定減刑並定其應執行有期徒刑6 月又15日確定）
    經接續執行後，於96年8 月30日縮短刑期假釋出監，嗣於97
    年3 月1 日縮刑期滿未經撤銷假釋，未執行之刑以已執行論
    ；緣乙○○前與甲○○（甲○○涉嫌妨害自由部分，已由臺
    灣板橋地方法院檢察署檢察官另以98年度偵字第12596 、12
    597 號提起公訴）間存有諸多糾紛，甲○○併於98年2 月20
    日3 時許，涉嫌夥同林昀臻、趙智勇、蘇士杰及2 名姓名年
    籍不詳之成年男子，共同至乙○○位於台北縣林口鄉○○○
    路○ 段278 號11樓之2 住處限制乙○○之行動自由後，取走
    乙○○之金融卡提領現金得手，乙○○因之心有未甘亟欲以
    類同於甲○○之手法追討取回前開款項，詎竟為下列犯行：
(一)、與真實姓名年籍不詳、綽號「阿興」等計5 名成年男子，共
    同基於非法剝奪他人行動自由之犯意聯絡，於98年4 月8 日
    17時許，先推由該5 名男子前往甲○○位於臺北縣土城市○
    ○路○ 段126 巷35號6 樓住處之地下停車場，將甲○○強押
    至臺北縣三重市○○○路上某間鐵皮屋內，並以限制甲○○
    離去之方式，剝奪甲○○之行動自由，俟乙○○趕抵前開鐵
    皮屋現場後，即威喝甲○○交出其所有之提款卡、密碼，甲
    ○○心生畏懼下僅得交出其永豐商業銀行帳號000000000000
    00號帳戶金融卡，並說出密碼。
(二)、乙○○等人取得甲○○之前開金融卡、密碼後，復另共同基
    於意圖為自己不法之所有，以不正方法由自動付款設備取得
    他人之物之犯意聯絡，推由「阿興」於98年4 月8 日晚間，
    前往址設臺北縣三重市○○路○ 段40號之全家便利商店內，
    持上開提款卡操作該店內附設之自動提款機，以將甲○○告
    知之密碼輸入該自動付款設備之方式，接續2 次提領現金，
    使該自動付款設備辨識系統對於真正持卡人之判別陷於錯誤
    ，而如數交付現金合計4 萬元，乙○○等人得手後，仍認金
    額不夠，乃於當日23時許，要求甲○○以與人糾紛需和解金
    為由，向其母薛素貞需索現金，甲○○因畏懼繼續遭乙○○
    等人限制行動自由，僅得依言以行動電話0000000000號撥打
    市內電話0000000000號與薛素貞聯繫後，由薛素貞持30萬元
    現金至臺北縣土城市○○路之土城看守所外交予乙○○後，
    甲○○始得離去。
二、案經甲○○訴由臺灣板橋地方法院檢察署檢察官偵查後起訴
    。
    理  由
一、認定犯罪事實所憑之證據及理由
    訊據被告對前開犯罪事實，於本院審理中坦認在卷，並經證
    人即被害人甲○○於偵查中證述在卷（見台灣板橋地方法院
    檢察署98年度他字第2312號偵查卷第113 頁、98年度偵字第
    12596 號偵查卷第140 、141 頁），且經證人薛素貞、另案
    被告林昀臻於偵查中證述綦詳（見台灣板橋地方法院檢察署
    98年度偵字第12596 號偵查卷第156 、157 、207 頁），復
    有甲○○於98年4 月8 日晚間以行動電話0000000000號撥打
    市內電話0000000000號與薛素貞聯繫之中華電信查詢資料數
    紙暨永豐商業銀行作業處綜合作業中心函文等在卷可稽；足
    徵被告前開自白，核與事實相符，可以採信，本件事證明確
    ，被告犯行堪以認定。
二、應適用之法律、科刑審酌事由
(一)、核被告如事實欄一(一)(二)所為，各係犯刑法第302 條第1 項之
    以非法方法剝奪他人行動自由罪及同法第339 條之2 第1 項
    之以不正方法由自動付款設備取得他人財物罪；按按刑法第
    302 條之妨害自由罪，係妨害他人自由之概括的規定，故行
    為人具有一定目的，以非法方法剝奪人之行動自由者，除法
    律別有處罰較重之規定（例如略誘及擄人勒贖等罪），應適
    用各該規定處斷外，如以使人行無義務之事，或妨害人行使
    權利為目的，而其強暴脅迫復已達於剝奪人行動自由之程度
    ，即祇成立本罪，不應再依同法第304 條論處；又刑法第30
    2 條之妨害自由罪，原包括私禁及以其他非法方法剝奪人之
    行動自由而言，所謂非法方法，當包括強暴脅迫等情事在內
    （最高法院29年上字第2359號及74年臺上第3404號判例意旨
    參照），茲被告與「阿興」等5 名真實姓名年籍不詳之成年
    男子以非法方法剝奪甲○○行動自由之目的，乃為藉此向甲
    ○○追討取回款項，則其等另向甲○○威喝交出提款卡、密
    碼，致甲○○心生畏懼下僅得交出其金融卡，並說出密碼，
    暨依言撥打電話與母藉詞需和解金，因由甲○○之母提出現
    金交付乙○○，而使甲○○行此等無義務之事，既為被告以
    非法方法剝奪甲○○行動自由所欲達到之目的，自不再另論
    以刑法第304 條之強制罪；又被告與「阿興」等5 名真實姓
    名年籍不詳之成年男子間，就前開犯行，互有犯意聯絡、行
    為分擔，應依刑法第28條規定，論以共同正犯；至被告有如
    事實欄所述前科及刑之執行情形，有台灣高等法院被告前案
    紀錄表在卷可稽，是其於有期徒刑執行完畢後，5 年以內，
    因故意再犯本件有期徒刑以上之2 罪，均為累犯，應依刑法
    第47條第1 項規定，均加重情形；又其前開所犯2 罪間，犯
    意個別、行為互殊，自應予分論併罰。
(二)、爰審酌被告固因與甲○○存有糾紛而生嫌隙，然未思理性解
    決，竟率為本件犯行，實有未當，惟斟酌被告犯後坦承犯行
    ，尚知悔悟，兼衡其犯罪之動機、目的、手段、所得財物等
    一切情狀，就其前開所犯2 罪，分別量處如主文所示之刑，
    並定其應執行之刑，以資懲儆。
據上論斷，應依刑事訴訟法第273 條之1 第1 項、第299 條第1
項前段，刑法第28條、第302 條第1 項、第339 條之2 第1 項、
第47條第1 項、第51條第5 款，刑法施行法第1 條之1 第1 項、
第2 項前段，判決如主文。
本案經檢察官高智美到庭執行職務。
中    華    民    國    99    年    9     月    30    日
                  刑事第二十庭法  官  陳明偉
以上正本證明與原本無異
如不服本判決應於送達後10日內向本院提出上訴狀
中    華    民    國    99    年    9     月    30    日
                              書記官  陳玉心
附錄本案論罪科刑法條全文：
中華民國刑法第302條
（剝奪他人行動自由罪）
私行拘禁或以其他非法方法，剝奪人之行動自由者，處5 年以下
有期徒刑、拘役或3 百元以下罰金。
因而致人於死者，處無期徒刑或7 年以上有期徒刑，致重傷者，
處3 年以上10年以下有期徒刑。
第一項之未遂犯罰之。
中華民國刑法第339條之2
（違法由自動付款設備取得他人之物之處罰）
意圖為自己或第三人不法之所有，以不正方法由自動付款設備取
得他人之物者，處3 年以下有期徒刑、拘役或1 萬元以下罰金。
以前項方法得財產上不法之利益或使第三人得之者，亦同。

司法院資訊處製作；財團法人民間司法改革基金會備份。
